ACORDAO-COMPLETO-2379138

ACÓRDÃO DE RELAÇÃO

ACÓRDÃO DE RELAÇÃO 2600/2019 ATA 42/2019 - PLENÁRIO

Acórdão 2600/2019-TCU-Plenário
	Considerando tratar-se de representação, formulada por empresa licitante, acerca de possíveis irregularidades ocorridas no Pregão Eletrônico para Registro de Preços 15/2019, realizado pela Universidade Federal da Paraíba (UFPB) , para eventual contratação de empresa especializada em prestação de serviços de alimentação e nutrição nas dependências de seu Restaurante Universitário, e que o certame se encontra em fase de análise de recursos;
	Considerando que a representante, em síntese, se objeta contra o item 8 do Termo de Referência Anexo ao Edital do Pregão Eletrônico 15/2019, o qual exige que o licitante realize, como condição de participação, vistoria nas instalações do local de execução dos serviços, acompanhado por servidor designado para esse fim, e em horário determinado, o que poderia limitar o universo de competidores, uma vez que acarretaria ônus excessivo aos interessados que se encontram em localidades distantes do local estipulado para o cumprimento do objeto;
	Considerando que a jurisprudência desta Corte de Contas é pacífica em considerar que a vistoria técnica, quando exigida, não deve sofrer condicionantes, por parte da Administração, que resultem em ônus desnecessário aos particulares e importem restrição injustificada à competitividade do certame, podendo ser substituída por declaração do licitante de que possui pleno conhecimento do local da prestação dos serviços a serem contratados, a fim de ampliar a competitividade do procedimento licitatório (Acórdão 2939/2018-TCU-Plenário, 1823/2017-TCU-Plenário, 212/2017-TCU-Plenário, 655/2016-TCU-Plenário) ;
	Considerando que, no caso em apreço, não consta no Edital ou do Termo de Referência justificativa plausível para a exigência de vistoria, tendo a UFPB se limitado a alegar, no item 8.3 do Termo de Referência, que a necessidade de visita é devido à “peculiaridade dos serviços a serem prestados e a relação destes com a estrutura disponibilizada pela UFPB”;
	Considerando que a referida exigência tem potencial para limitar o universo de competidores, uma vez que acarreta ônus excessivo aos interessados que se encontram em localidades distantes daquela estipulada para o cumprimento do objeto, com o agravante de se tratar de Ata de Registro de Preços, que não garante ao licitante vencedor a sua contratação;
	Considerando que, conquanto o item 8 do Termo de Referência represente potencial restrição à competitividade do Pregão Eletrônico 15/2019, a ocorrência não está revestida de gravidade suficiente para que o TCU determine a anulação do certame, ante o comparecimento de 32 empresas, o que preservou a competitividade real da licitação, conforme se verifica na Ata de Realização do Pregão Eletrônico 15/2019, à peça 10;
	Considerando, por último, que a questão suscitada pela ora representante poderia ter sido objeto de impugnação do Edital do certame pela dita empresa, o que não aconteceu, conforme consulta realizada ao sítio www.comprasgovernamentais.gov.br, em 4/10/2019, quando foi verificado que nenhuma licitante, nem a representante, impugnou a exigência contida no item 8 do Termo de Referência;
	Os Ministros do Tribunal de Contas da União ACORDAM, por unanimidade, em conhecer da presente representação, uma vez satisfeitos os requisitos de admissibilidade constantes no art. 113, § 1º, da Lei 8.666/1993, c/c os arts. 235 e 237, VII, do Regimento Interno deste Tribunal, e no art. 103, § 1º, da Resolução - TCU 259/2014, para, no mérito, considerá-la procedente; e em adotar as medidas a seguir.
	
1. Processo TC-Processo 031.687/2019-9 (REPRESENTAÇÃO) 
	1.1. Órgão/Entidade: Universidade Federal da Paraíba
	1.2. Relator: Ministro Bruno Dantas
	1.3. Representante do Ministério Público: não atuou
	1.4. Unidade Técnica: Secretaria de Controle Externo de Aquisições Logísticas (Selog) .
	1.5. Representação legal: não há.
	1.6. Dar ciência à Universidade Federal da Paraíba (UFPB) , com fundamento no art. 7º da Resolução – TCU 265/2014, sobre as seguintes impropriedades/falhas, identificadas no Pregão Eletrônico 15/2019, para que sejam adotadas medidas internas com vistas à prevenção de outras ocorrências semelhantes:
	1.6.1. a exigência contida no item 8 do Termo de Referência, anexo ao Edital do PE 15/2019, de que o licitante realize, como condição de participação, vistoria nas instalações do local de execução dos serviços, acompanhado por servidor designado para esse fim, e em horário determinado, sem justificativa fundamentada para tal exigência e sem a possibilidade de substituição de atestado de visita por declaração formal assinada pelo responsável técnico de que tem pleno conhecimento das condições e peculiaridades inerentes à natureza dos trabalhos, representa potencial restrição à competitividade do certame, principalmente quando ausente a justificativa para tal exigência, e afronta o disposto na Constituição Federal, art. 37, inciso XXI, no art. 3º, inciso I, da Lei 8.666/1993 e na jurisprudência do TCU (Acórdãos 2.939/2018, 212/2017, 234/2015, 372/2015, 2.913/2014, 2.990/2010, todos do Plenário) .
	1.7. Informar à Universidade Federal da Paraíba (UFPB) e à representante que o conteúdo desta deliberação pode ser consultado no endereço www.tcu.gov.br/acordaos.

Universidade Federal da Paraíba

BRUNO DANTAS

não há.

Não atuou

REPRESENTAÇÃO (REPR)

Secretaria de Controle Externo de Aquisições Logísticas (Selog).